臺灣臺北地方法院刑事判決　　　　　　　100年度易字第411號
公　訴　人　臺灣臺北地方法院檢察署檢察官
被　　　告　徐明福
指定辯護人　本院公設辯護人唐禎琪
上列被告因詐欺案件，經檢察官聲請簡易判決處刑（100 年度偵
字第707 號），本院受理後（100 年度簡字第461 號），認不宜
以簡易判決處刑，經改依通常程序審理，判決如下：
    主  文
本件免訴。
    理  由
一、聲請簡易判決處刑意旨略以：被告徐明福明知將帳戶提供予
    姓名年籍不詳之人使用，可能供詐欺者掩飾或隱匿渠等犯罪
    所得財物，竟仍基於幫助詐欺之犯意，於民國99年5 月22日
    前某不詳時日，在羅滋南位於臺北市○○區○○路225 巷3
    弄27號之住處內，竊取羅滋南所有之聯邦商業銀行永吉分行
    帳戶（帳號：000-000000000000號）之存摺、提款卡後，連
    同密碼以新臺幣（下同）2,000 元出售予姓名、年籍不詳之
    人，以此方式幫助該人所組成之詐欺集團掩飾渠等因詐欺犯
    罪所得之財物。嗣該犯罪集團之成員共同基於詐欺取財之犯
    意聯絡，於99年5 月22日下午某時許，以電話聯絡郭子豪，
    謊稱其之前於便利商店取得網拍所購商品時，誤將付款方式
    設定為分期付款，需配合至自動櫃員機操作，並將款項領出
    再存入指定之帳戶等語，使郭子豪陷於錯誤，遂依其指示而
    將新臺幣（下同）共41,000元存入至前揭羅滋南所有之帳戶
    內，嗣因郭子豪發覺有異報警而循線查獲，因認被告涉犯刑
    法第339 條第1 項、第30條之幫助詐欺取財罪嫌等語（被告
    所涉竊盜罪嫌部分，另經臺灣臺北地方法院檢察署檢察官聲
    請簡易判決處刑後，業經本院以99年度簡字第4352號判決判
    處有期徒刑3 月確定；羅滋南則經臺灣臺北地方法院檢察署
    檢察官以99年度偵字第19872 號為不起訴處分確定）。
二、按案件曾經判決確定者，應諭知免訴之判決，且得不經言詞
    辯論，刑事訴訟法第302 條第1 款、第307 條分別定有明文
    。又訴訟上所謂一事不再理之原則，關於實質上一罪或裁判
    上一罪，亦均有其適用，最高法院60年台非字第77 號 判例
    可資參照。
三、經查：
  (一)被告徐明福前於99年5 月間某日，在臺北市永吉公園，將其
    個人申設之中華郵政永吉郵局帳號00000000000000號帳戶之
    存摺簿、提款卡及密碼等物，以3,000 元之代價，出租予一
    真實姓名年籍不詳之成年男子使用（按：即徐天富）。而該
    不詳成年男子所屬之詐欺集團取得上開中華郵政之帳戶後，
    即共同基於意圖為自己不法所有之犯意聯絡，先於99年5
    月20日晚間7 時51分許，撥打電話予曹秋琳，佯稱其前於雅
    虎奇摩網站購物，因送貨人員誤將契約勾選分期付款，每個
    月將固定扣款，要求其前往自動櫃員機依指示操作取消扣款
    云云，致曹秋琳陷於錯誤，於同日晚間8 時45分匯款5,126
    元至徐明福上開中華郵政銀行帳戶內。再於99年5 月20日
    晚間8 時許，撥打電話予歐秉宗，佯稱其前於雅虎奇摩網路
    購物並未匯款云云，要求其前往自動櫃員機依指示操作，致
    歐秉宗陷於錯誤，於同日晚間8 時50分許，匯款26,983元至
    徐明福上開中華郵政帳戶內，被告徐明福此部分所涉幫助詐
    欺取財犯行，業據本院於99年10月22日以99年度易字第2578
    號判決判處有期徒刑4 月確定，有上開判決書列印本及臺灣
    高等法院被告前案紀錄表在卷可按（見本院卷第18至19頁、
    第29至31頁）。
  (二)又被告於99年5 月間某日，除將上開中華郵政永吉郵局帳號
    00000000000000號帳戶之存摺簿、提款卡及密碼等物，以3,
    000 元之代價出租給徐天富外，同時將其所有之中國信託商
    業銀行帳號000-000000000000號之存摺、提款卡及密碼一併
    交付給徐天富（另經臺灣臺北地方法院檢察署檢察官提起公
    訴，經本院另案審理中），又於翌日，在相同地點，以相同
    代價，將其所有台新商業銀行忠孝分行帳號000-0000000000
    0000號之帳戶存摺、提款卡及密碼交付給徐天富等事實，業
    經被告於另案偵查中供述在卷（見99年度偵字第17006 號影
    卷5 第140 至142 頁），並有其所簽立給徐天富之委託書2
    紙在卷可參（見99年度偵字第17006 號影卷5 第146 頁），
    而徐天富於取得上開帳戶經測試為有效卡片後，即以每帳戶
    約5,000 元至16,000元之代價轉售張偉峻等人，張偉峻等人
    將收購之人頭帳戶帳號以簡訊傳與大陸地區詐騙集團，供該
    大陸地區成員作詐騙匯款帳戶之用，再由大陸地區成員多人
    於同年月20日、21日，輪流以電話向曹秋琳、歐秉宗、劉艾
    昀、洪似華、黃心玫佯稱網路購物設定錯誤云云，致其等均
    陷於錯誤，曹秋琳、歐秉宗分別匯款5,126 元、26,983元至
    被告上開中華郵政永吉郵局帳戶內；劉艾昀匯款50,000元至
    被告上開台新銀行帳戶內；洪似華則匯款100,000 元至被告
    上開中國信託帳戶內，黃心玫匯款50,000元至被告上開台新
    銀行帳戶內，嗣因其等察覺受騙，始報警查獲上情，有曹秋
    琳、歐秉宗、劉艾昀及洪似華、黃心玫等人於警詢之證述可
    參（分別見99年度偵字第15086 號影卷第49至50頁、99年度
    偵字第17199 號卷第3 至4 頁、99年度偵字第15086 號影卷
    第38至40頁、第29至30頁、第60至62頁），及其等所提出之
    自動付款交易明細表在卷可憑（分別見99年度偵字第15086
    號影卷第52頁、99年度偵字第17199 號卷第9 頁、99年度偵
    字第15086 號影卷第44頁、第63頁），而被告此部分幫助詐
    欺犯行，則經臺灣臺北地方法院檢察署檢察官認與上開本院
    99年度易字第2578號確定判決所認定之犯罪行為為同一事實
    ，而以100 年度偵字第709 、710 號為不起訴處分確定在案
    ，有該不起訴處分書及臺灣高等法院被告前案紀錄表在卷可
    考（見本院卷第23至24頁、第29至31頁）。
  (三)本案被告所為幫助詐欺取財之犯行，經被告於本院準備程序
    供稱：其先賣了兩本即郵局、中國信託之帳戶存摺、提款卡
    後，隔天又將自己所申設台新銀行忠孝分行帳號000-000000
     00000008 號帳戶之存摺、提款卡及密碼交付給同一個收購
    帳戶的人，一併將所竊得羅滋南所有之聯邦商業銀行永吉分
    行帳號000-000000000000號之存摺、提款卡，以相同代價交
    給同一人，賣自己的3 本帳戶與羅滋南的帳戶都是相同的價
    錢，會賣帳戶是因為公園有人介紹，說賣帳戶會有錢拿，羅
    滋南的部分沒有簽委託書，但有帶收帳戶的人到羅滋南家門
    口確認，其在100 年1 月12日檢察官訊問時所說賣自己帳戶
    後隔5 、6 天賣羅滋南帳戶，應該是5 、6 天後羅滋南發現
    帳戶不見，因其有中度精神障礙，當時說的不清楚等語（見
    本院卷第39至41頁），且觀諸被告就其台新銀行帳戶簽立委
    託書上時間為99年5 月19日，倘被告係於之後5 、6 日始出
    賣羅滋南上開聯邦銀行帳戶，則顯已晚於被害人郭子豪於99
    年5 月22日遭詐騙而匯款至該帳戶之時間，況本件被害人郭
    子豪遭詐騙而匯款之時間與上開被害人曹秋琳、歐秉宗、劉
    艾昀、洪似華、黃心玫於99年5 月20日遭詐騙而匯款之時間
    均甚為接近，是應以被告於本院時之供述較為可採；再參酌
    本案被害人郭子豪於警詢時證稱：其於99年5 月22日下午4
    時10分許，接到自稱奇摩賣家的來電，稱其前些日子購物後
    交付款項變成分期的方式，便依對方的指示匯款共41,000元
    至聯邦商業銀行永吉分行帳號000-000000000000號帳戶，對
    方有顯示來電電話是「00000000000 」等語（見99年度偵字
    第19 872號影卷第7 至8 頁），而另案被害人曹秋琳於警詢
    時證述：其於99年5 月20日晚間7 時51分許，接到歹徒電話
    ，號碼是「00000000000 」，歹徒假冒是奇摩拍賣賣家人員
    ，稱因交付款項時，送貨人員把契約誤勾到分期付款。之後
    每個月都會固定扣款，歹徒又於晚間8 時38分以號碼000000
    000000打來，假冒國泰世華銀行行員通知要幫忙取消扣款，
    其因擔心就聽從歹徒的指示到提款機操作，而匯款5,126 元
    至00000000000000號帳戶（即被告上開中華郵政永吉郵局帳
    戶）等語（見99年度偵字第15086 號影卷第49至50頁），足
    見本案被害人郭子豪與前案被害人曹秋琳均遭詐騙集團以來
    電顯示「00000000000 」之號碼為詐騙，且所為詐欺之手法
    亦相同，應係同一詐騙集團所為，足見被告所供其將其所有
    中華郵政永吉郵局、中國信託、台新銀行等數家銀行及羅滋
    南所有之聯邦商業銀行永吉分行帳號000-000000000000 號
    之存摺、提款卡及密碼交付與同一人等語，應屬實情，而堪
    採信。本案被告經檢察官起訴所交付羅滋南所有之前揭聯邦
    商業銀行永吉分行帳戶之存摺、提款卡之時間，雖與前案判
    決所認定之犯罪事實，即被告交付自己所有之中華郵政永吉
    郵局之存簿、提款卡及密碼之時間相隔1 日，且受詐騙之被
    害人不同，然被告之幫助行為係於密接之時間為之，且交付
    之對象、地點、動機、代價均相同，即依其提供帳戶之方式
    、動機及提供之時間相距未逾2 日甚為密接等情觀之，被告
    主觀上顯係基於單一之幫助犯罪決意下為之，而其相連兩日
    之2 次提供帳戶之行為，依一般社會健全觀念，在時間差距
    上，難以強行分開，應視為數個舉動之接續施行，為接續犯
    ，僅論以一罪。由是以觀，本案犯罪事實與前案確定判決應
    為同一案件而有接續犯之實質上一罪關係。
四、綜上，本件被告固有於99年5 月間之相連兩日，分兩次在相
    同地點交付自己所申設之中華郵政永吉郵局、中國信託、台
    新銀行等數家銀行及羅滋南所有之聯邦商業銀行永吉分行帳
    號000-000000000000號之存摺、提款卡及密碼給徐天富，惟
    其主觀上僅有單一幫助犯罪之決意，難以將其幫助犯意割裂
    分論，且其提供帳戶之時間密接，地點相同，手段、對象及
    代價均屬同一，應屬接續犯之實質上一罪。是以，本件犯行
    與前案經本院以99年度易字第2578號確定判決處罰之犯行，
    既僅成立實質上一罪，屬同一案件，而前案既經判決確定，
    本案即為該案判決效力所及。揆諸上揭說明，本件爰不經言
    詞辯論，逕為免訴之諭知。
據上論斷，應依刑事訴訟法第302 條第1 款、第307 條，判決如
主文。
中    華    民    國   100    年    4     月    14    日
                  刑事第十九庭  審判長法  官  李明益
                                      法  官  高若珊
                                      法  官  林佑珊
上正本證明與原本無異。
如不服本判決應於收受送達後10日內向本院提出上訴書狀，並應
敘述具體理由；其未敘述上訴理由者，應於上訴期間屆滿後20日
內向本院補提理由書（均須按他造當事人之人數附繕本）「切勿
逕送上級法院」。告訴人或被害人如對於本判決不服者，應具備
理由請求檢察官上訴，其上訴期間之計算係以檢察官收受判決正
本之日期為準。
                                      書記官  陳宏璋
中    華    民    國   100    年    4     月    14    日